臺灣高等法院臺南分院刑事判決　　　　 96年度上訴字第850號
　　上　訴　人　臺灣雲林地方法院檢察署檢察官
　　被　　　告　丙○○
　　　　　　　　丁○○
上列上訴人因被告搶奪等案件，不服臺灣雲林地方法院九十六年
度訴字第三０一號中華民國九十六年六月八日第一審判決（起訴
案號：臺灣雲林地方法院檢察署九十六年度偵字第二一０三號）
，提起上訴，被告二人於本院行準備程序進行中，就被訴事實為
有罪之陳述，經本院裁定進行簡式審判程序後，本院判決如下：
    主      文
原判決撤銷。
丙○○共同竊盜，處有期徒刑參月，如易科罰金以新臺幣壹仟元
折算壹日，減為有期徒刑壹月又拾伍日，如易科罰金以新台幣壹
仟元折算壹日；又共同意圖為自己不法之所有，而搶奪他人之動
產，處有期徒刑捌月，減為有期徒刑肆月，如易科罰金以新台幣
壹仟元折算壹日；又偽造署押，足以生損害於公眾及他人，處有
期徒刑伍月，如易科罰金以新台幣壹仟元折算壹日，減為有期徒
刑貳月又拾伍日，如易科罰金以新台幣壹仟元折算壹日，偽造之
如附表所示之署押沒收，應執行有期徒刑柒月，偽造之如附表所
示之署押沒收。
丁○○共同竊盜，處有期徒刑參月，如易科罰金以新臺幣壹仟元
折算壹日，減為有期徒刑壹月又拾伍日，如易科罰金以新台幣壹
仟元折算壹日；又共同意圖為自己不法之所有，而搶奪他人之動
產，處有期徒刑捌月，減為有期徒刑肆月，如易科罰金以新台幣
壹仟元折算壹日，應執行有期徒刑伍月，如易科罰金以新台幣壹
仟元折算壹日。
    事      實
一、丙○○與丁○○二人因缺錢花用，竟以共同之犯意，意圖為
    自己不法之所有，於民國九十六年四月八日下午五時許，由
    丙○○騎乘車牌號碼Ｐ三Ｂ－一八七號重型機車搭載丁○○
    ，於行經雲林縣斗六市○○路一八０之三號前時，見乙○○
    所有之車牌號碼ＷＲＱ－九四七號機車停放該處無人看管，
    乃推由丁○○下車，以徒手之方式，掀起乙○○之機車坐墊
    ，另丙○○則在旁把風，共同以上開方式竊得機車坐墊下置
    物箱內乙○○所有之NOKIA牌1600型銀色行動電話一支，得
    手後逃逸。
二、丙○○與丁○○二人於民國九十六年四月十日下午五時四十
    五分許，由丁○○騎乘上開機車搭載丙○○行經雲林縣斗六
    市鎮○里鎮○路三十八巷二十三之一號前時，見甲○○獨自
    一人在路旁行走，二人復以共同之犯意，意圖為自己不法之
    所有，由丁○○將機車駛近甲○○後方，乘其不及防備之際
    ，推由丙○○下手徒手搶得甲○○所有之手提包一個（內有
    NOKIA牌3310型行動電話一支、健保卡一張及現金新臺幣六
    百元等物），得手後逃逸，並將搶得之現金留供己朋分花用
    ，另手提包及其內其餘物品則丟棄在雲林縣斗六市○○街八
    十五號旁竹林。嗣於民國九十六年四月十四日下午一時五十
    分許，適丁○○騎乘上開機車搭載丙○○，行經雲林縣斗六
    市○○路與內環路路口時，為警查獲，並扣得乙○○所有之
    上開行動電話一支，因而循線查獲上情。
三、丙○○經警查獲後，為脫免刑責，竟自民國九十六年四月十
    四日下午三時許起至同日下午四時三十五分許止，在雲林縣
    警察局斗六分局斗六派出所接受詢問時，冒用友人周泳享之
    姓名年籍資料應訊，其間並基於偽造署押之接續犯意，於雲
    林縣警察局斗六派出所警詢筆錄上「應告知事項」欄內、「
    同意警方於夜間製作偵訊筆錄」處、「受詢問人」欄內各偽
    造「周泳享」之署押即簽名及指印各一枚，於該筆錄之騎縫
    處偽造「周泳享」之指印共十二枚，又於雲林縣警察局逮捕
    通知書二紙上「被通知人簽名捺印」欄內各偽造「周泳享」
    之署押即簽名及指印各一枚，於上開通知書二紙上增加「竊
    盜」二字處各偽造「周泳享」之署押即指印各一枚，又於口
    卡片上空白處偽造「周泳享」之署押即簽名及指印各一枚，
    又於被害人甲○○被搶皮包之照片上空白處偽造「周泳享」
    之署押即簽名及指印各一枚，均足以生損害於周泳享之權益
    及警察機關辦理刑事案件之正確性。
四、案經乙○○訴請雲林縣警察局斗六分局移送台灣雲林地方法
    院檢察署檢署官偵查起訴。
    理      由
一、本件被告二人所犯均為死刑、無期徒刑、最輕本刑為三年以
    上有期徒刑以外之罪，且於本院行準備程序進行中，就被訴
    事實均為有罪之陳述，經告知其等簡式審判程序之旨，並聽
    取其等與檢察官之意見後，業經本院裁定進行簡式審判程序
    ，並記明筆錄在卷（見本院卷第五十八頁筆錄），是依刑事
    訴訟法第二百七十三條之二之規定，本件証據調查不受刑事
    訴訟法第一百五十九條第一項、第一百六十一條之二、第一
    百六十一條之三、第一百六十三條之一及第一百六十四條至
    第一百七十條規定之限制，合先敘明。
二、上開犯罪事實業據被告丙○○、丁○○二人於迭次訊問中坦
    承不諱，核與証人乙○○、甲○○、陳明志等人於警詢中供
    述之情節相符，此外並有被害人乙○○、甲○○領回贓物之
    贓物認領保管單二紙及贓物照片三張在卷可稽，另被告丙○○確有於事實欄所載之警詢筆錄上、雲林縣警察局逮捕通知
    書上、口卡片空白處及照片空白處，分別偽造如事實欄所載
    之署押即簽名與指印乙節，亦有被告丙○○以周泳享名義製
    作之斗六派出所警詢筆錄一份、雲林縣警察局逮捕通知書二
    紙、口卡片一紙、被害人甲○○被搶皮包之照片一張及上開
    物品上被告丙○○以周泳享名義所偽造之「周泳享」之簽名
    與指印等在卷可稽。是綜上所述，被告二人罪証已明確，其
    二人上開犯行洵堪認定。
三、按司法警察或司法警察官於詢問犯罪嫌疑人時所製作之詢問
    筆錄，係記載對於犯罪嫌疑人之詢問及其陳述，其內容當然
    含有受詢問人之意思表示，因該筆錄為公務員職務上所製作
    之文書，故為公文書之一種，受詢問人雖亦在筆錄之末簽名
    、蓋章或按指印，以擔保該筆錄之憑信性，但不能因此即認
    為該筆錄係受詢問人所製作，而變更其公文書之性質，是冒
    用他人之名義應訊，而後於筆錄之末偽造他人名義簽名、蓋
    章或按指印者，自難成立刑法第二百十條之偽造私文書罪或
    刑法第二百十六條、第二百十條之行使偽造私文書罪，惟其
    行為足以生損害於被冒名人之權益及警察機關辦理刑事案件
    之正確性，而應論以刑法第二百十七條第一項之罪。本件被
    告丙○○經警查獲後，為脫免刑責，乃冒用友人周泳享之姓
　　名年籍資料應訊，並於警詢筆錄「受詢問人」欄內偽造「周
  　泳享」之署押即簽名及指印各一枚，其行為自足以生損害於
    「周泳享」之權益及警察機關辦理刑事案件之正確性，揆諸
    前開說明，自應論以刑法第二百十七條第一項之偽造署押罪
    。另於警詢筆錄上「應告知事項」欄內、或於警詢筆錄「同
    意警方於夜間製作偵訊筆錄」處、或於警詢筆錄之騎縫處、
    或於口卡片上空白處、或照片上空白處簽名、蓋章或按指印
    者，經核其用意或僅係為擔保該筆錄或文件之憑信性而已（
    如於警詢筆錄之騎縫處、口卡片之空白處或照片之空白處簽
    名、蓋章或按指印者），或僅係為証明訊問程序確已依刑事
    訴訟法之規定而為而已（如於警詢筆錄上「應告知事項」欄
    內、或於警詢筆錄「同意警方於夜間製作偵訊筆錄」處簽名
    、蓋章或按指印者），其性質與警詢筆錄中記載對於犯罪嫌
    疑人之詢問及其陳述之性質相同，其內容當然含有受詢問人
    之意思表示，尚難因此即認為該筆錄係受詢問人所製作，而
    變更其公文書之性質，或認行為人有何製作文書之意思，是
    冒用他人之名義應訊，而後於警詢筆錄上「應告知事項」欄
    內、或於警詢筆錄「同意警方於夜間製作偵訊筆錄」處、或
    於警詢筆錄之騎縫處、或於口卡片上空白處、或於照片上空
    白處簽名、蓋章或按指印者，自難成立刑法第二百十條之偽
    造私文書罪或刑法第二百十六條、第二百十條之行使偽造私
    文書罪，惟其行為足以生損害於被冒名人之權益及警察機關
    辦理刑事案件之正確性，而應論以刑法第二百十七條第一項
    之罪。本件被告丙○○於警詢筆錄上「應告知事項」欄內、
    或於警詢筆錄「同意警方於夜間製作偵訊筆錄」處、或於警
    詢筆錄之騎縫處、或於口卡片上空白處、或於照片上空白處
    偽造「周泳享」之署押即簽名及指印，其行為自足以生損害
    於「周泳享」之權益及警察機關辦理刑事案件之正確性，揆
    諸前開說明，自應論以刑法第二百十七條第一項之偽造署押
    罪。另於逮捕通知書上「被通知人簽名捺印」欄內、或於該
    通知書上增加文字處簽名、蓋章或按指印者，無非係警察機
    關因其逕行拘提或逮捕犯罪嫌疑人，認應依刑事訴訟法第八
    十八條之一第四項規定告知其本人及其家屬，所踐行之程序
    而已，或警察機關為擔保該文書之憑信性所採取之措施而已
    ，是行為人在該逮捕通知書上「被通知人簽名捺印」欄內、
    或在該通知書上增加文字處簽名、蓋章或按指印者，尚不能
    表示其係有製作何種文書之意思及曾為何項之意思表示，此
    與交通違規人在警員製作之舉發交通違規事件通知單上「收
    受通知聯者簽章」欄內偽簽他人姓名，具有表示收到該通知
    單之意，情形並非相同，自難認應成立刑法第二百十條之偽
　　造私文書罪或刑法第二百十六條、第二百十條之行使偽造私
  　文書罪，惟其行為足以生損害於被冒名人之權益及警察機關
    辦理刑事案件之正確性，而應論以刑法第二百十七條第一項
　　之罪。本件被告丙○○於雲林縣警察局逮捕通知書上「被通
  　知人簽名捺印」欄內及於上開通知書上增加「竊盜」二字處
    偽造「周泳享」之署押即指印，其行為自足以生損害於「周
    泳享」之權益及警察機關辦理刑事案件之正確性，揆諸前開
    說明，自應論以刑法第二百十七條第一項之偽造署押罪（以
    上參照最高法院九十一年台非字第二九四、二九五號判決意
    旨及台灣高等法院暨所屬法院八十八年法律座談會研討結果
    ）。又最高法院七十年台上字第五七八二號判例係就冒名簽
    收送達証書之情形而為解釋，另七十七年台上字第四一一三
    號判決則係就冒名在違反交通管理事件通知單移送聯上簽名
    之情形而為論述，經核均與本件情形不同，檢察官上訴意旨
    援引上開判例及判決意旨認被告丙○○此部分犯行應成立偽
    造私文書罪，自屬無據，併此敘明。
四、核被告丙○○、丁○○二人所為，其中事實欄一部分，均係
    犯刑法第三百二十條第一項之竊盜罪，事實欄二部分，均係
    犯刑法第三百二十五條第一項之搶奪罪；另被告丙○○所為
    ，其中事實欄三部分，係犯刑法第二百十七條第一項之偽造
    署押罪。被告丙○○、丁○○二人間就所犯竊盜罪及搶奪罪
    ，均有犯意之聯絡及行為之分擔，均為共同正犯。公訴意旨
    認被告丙○○事實欄三之犯行，係犯刑法第二百十條之偽造
    私文書罪，揆諸前開說明，容有未洽，此部分起訴法條應予
    變更。又被告丙○○於事實欄三所載之文件資料上，先後多
    次偽造「周泳享」之署押即簽名或指印，係本於單一之犯意
    於密切接近之時地接續為之，且侵害同一之法益，其各行為
    之獨立性極為薄弱，依一般社會觀念，難以強行分開，在刑
    法評價上，其各個偽造署押之動作，乃組成整個犯罪行為之
    一部，應為接續犯，而為包括之一罪（最高法院八十六年台
    上字第三二九五號判決參照），併此敘明。又公訴意旨就被
    告丙○○於雲林縣警察局逮捕通知書二紙上增加「竊盜」二
    字處各偽造「周泳享」之署押即指印各一枚之犯行及於被害
    人甲○○被搶皮包之照片上空白處偽造「周泳享」之署押即
    簽名與指印各一枚之犯行漏未起訴，容有未洽，惟此部分犯
    行與起訴論罪科刑部分犯行，依前所述，屬實質上一罪關係
    ，本院自應併予審理，併此敘明。又被告丙○○所犯竊盜罪
    、搶奪罪及偽造署押罪，犯意個別，應分論併罰，另被告丁○○所犯竊盜罪及搶奪罪，亦犯意個別，亦應分論併罰。
五、原審以被告二人罪証已明確，因予論罪科刑，固非無見，惟
    查：(一)原審判決後，中華民國九十六年罪犯減刑條例已於民
    國九十六年七月十六日施行，原審未及適用，容有未洽。(二)
    原審就告丙○○於雲林縣警察局逮捕通知書二紙上增加「竊
    盜」二字處各偽造「周泳享」之署押即指印各一枚之犯行及
    於被害人甲○○被搶皮包之照片上空白處偽造「周泳享」之
    署押即簽名與指印各一枚之犯行漏未併予審理，亦有未洽。
    是檢察官上訴意旨就原審已斟酌刑法第五十七條各款所列情
    狀而未逾越法定刑度之屬於法院依職權自由裁量之量刑事項
    ，指摘原審量刑過輕及認被告丙○○事實欄三之犯行係犯刑
    法第二百十條之偽造私文書罪，雖均無理由，惟原判決既有
    上開可議之處，即屬無可維持，自應由本院將原判決予以撤
    銷改判，期臻妥適。爰審酌被告二人因一時貪念，致觸犯竊
    盜罪及搶奪罪，其二人犯罪之手段尚非殘暴，犯罪所得不多
    ，犯罪結果影響社會治安，犯罪後均坦承犯行，被告丙○○
    所犯偽造署押犯行，其中於雲林縣警察局逮捕通知書二紙上
    增加「竊盜」二字處各偽造「周泳享」之署押即指印各一枚
    之犯行及於被害人甲○○被搶皮包之照片上空白處偽造「周
    泳享」之署押即簽名與指印各一枚之犯行，原審漏未斟酌及
    其他一切情狀，分別量處如主文第二項及第三項所示之刑，
    並諭知易科罰金之折算標準；又被告二人犯罪時間均在中華
    民國九十六年四月二十四日以前，均應依中華民國九十六年
    罪犯減刑條例第二條第一項第三款之規定，均減其刑期二分
    之一，爰均減為如主文第二項及第三項所示，並諭知易科罰
    金之折算標準及定其應執行刑，並就被告丁○○部分諭知易
    科罰金之折算標準。又偽造之如附表所示之「周泳享」之署
    押即簽名與指印均應依刑法第二百十九條之規定宣告沒收。
　　至扣案之西瓜刀一支，被告二人均稱並未持以犯竊盜或搶奪
  　罪用，爰未予宣告沒收，併此敘明。
據上論斷，應依刑事訴訟法第三百六十九條第一項前段、第三百
六十四條、第二百九十九條第一項前段、第三百條、第二百七十
三條之一第一項、刑法第二十八條、第三百二十條第一項，第三
百二十五條第一項、第二百十七條第一項、第四十一條第一項前
段、第五十一條第五款、第二百十九條、刑法施行法第一條之一
、中華民國九十六年罪犯減刑條例第二條第一項第三款、第七條
、第九條，判決如主文。
本案經檢察官張太龍到庭執行職務。
中　　華　　民　　國　　96　　年　　9 　　月　　3 　　日
                  台灣高等法院台南分院刑事第四庭
                          審判長法官  吳  志  誠
                                法官  陳  珍  如
                                法官  羅  心  芳
以上正本證明與原本無異。
檢察官就搶奪及偽造署押部分、被告就搶奪部分如不服本判決，
應於收受本判決後十日內向本院提出上訴書狀。其未敘述上訴理
由者並得於提起上訴後十日內向本院補提理由書狀（均須按他造
當事人之人數附繕本）「切勿逕送上級法院」。
其餘部分不得上訴。
　　　　　　　　　　　　　  　書記官  周  美  莉
中　　華　　民　　國　　96　　年　　9　　月　　4　　日
附錄本案論罪科刑法條全文：
中華民國刑法第217條第1項：
（偽造盜用印章印文或署押罪）
偽造印章、印文或署押，足以生損害於公眾或他人者，處 3 年以
下有期徒刑。
中華民國刑法第320條第1項：
（普通竊盜罪、竊佔罪）
意圖為自己或第三人不法之所有，而竊取他人之動產者，為竊盜
罪，處 5 年以下有期徒刑、拘役或 5 百元以下罰金。
中華民國刑法第325條第1項：
（普通搶奪罪）
意圖為自己或第三人不法之所有，而搶奪他人之動產者，處 6 月
以上 5 年以下有期徒刑。
附表：
┌──┬─────────┬─────────┐
│編號│文   件   資   料 │應沒收之偽造之署押│
├──┼─────────┼─────────┤
│１  │雲林縣警察局斗六分│「周泳享」簽名三枚│
│    │局斗六派出所警詢筆│「周泳享」指印十五│
│    │錄「受詢問人」欄內│枚                │
│    │、「應告知事項」欄│                  │
│    │內、「同意警方於夜│                  │
│    │間製作偵訊筆錄」處│                  │
│    │各偽造「周泳享」之│                  │
│    │署押即簽名與指印各│                  │
│    │一枚；於上開筆錄之│                  │
│    │騎縫處偽造「周泳享│                  │
│    │」之署押即指印共十│                  │
│    │二枚              │                  │
├──┼─────────┼─────────┤
│２  │周泳享之口卡片上空│「周泳享」簽名一枚│
│　　│白處偽造「周泳享」│「周泳享」指印一枚│
│　　│之署押即簽名與指印│　　　　　　　　  │
│　　│各一枚            │　　　　　　　　  │
├──┼─────────┼─────────┤
│３  │雲林縣警察局逮捕通│「周泳享」簽名二枚│
│    │知書二紙上「被通知│「周泳享」指印四枚│
│    │人簽名捺印」欄內各│　　　　　　　　  │
│    │偽造「周泳享」之署│　　　　　　　　  │
│    │押即簽名與指印各一│　　　　　　　　  │
│    │枚；於上開通知書二│　　　　　　　　  │
│    │紙上增加「竊盜」二│　　　　　　　　  │
│    │字處各偽造「周泳享│　　　　　　　　  │
│    │」之署押即指印各一│　　　　　　　　  │
│    │枚                │　　　　　　　　  │
├──┼─────────┼─────────┤
│４  │於被害人甲○○被搶│「周泳享」簽名一枚│
│    │皮包之照片空白處偽│「周泳享」指印一枚│
│    │造「周泳享」之署押│                  │
│    │即簽名與指印各一枚│                  │
│    │                  │                  │
└──┴─────────┴─────────┘
